【裁判字號】    99,抗,291
【裁判日期】    991118
【裁判案由】    聲請具保停止羈押
【裁判全文】
臺灣高等法院高雄分院刑事裁定           99年度抗字第291號
抗  告  人
即  被  告  甲○○
上列抗告人因違反槍砲彈藥刀械管條例等案件聲請具保停止羈押
，不服臺灣高雄地方法院中華民國99年10月19日裁定（99年度聲
字第2122號），提起抗告，本院裁定如下：
    主  文
抗告駁回。
    理  由
一、抗告意旨略以：依大法官會議解釋釋字第665 號解釋、憲法
    第8 條第1 項前段規定：人民身體之自由應予保障。羈押做
    為刑事保全程序時，旨在確保刑事訴訟程序，順利進行，使
    國家刑罰權得以實現。惟羈押係拘束形事被告身體自由，並
    將之收押於一定處所，此乃干預身體自由之強制處分，使被
    告與家庭、社會及職業生活完全之隔離，此非特予其心理上
    造成嚴重打擊，對其一切之種種人格權影響甚為重大，自僅
    能以之為保全程序最後手段，允宜慎重從事。是法律規定羈
    押刑事被告之要件，須基於維持刑事司法權有效行使之重大
    公益要求，並符合比例原則方得為之。故按被告所犯縱為5
    年以上之罪，如無逃亡或湮滅證據致難進行追訴審判或執行
    之危險，尚欠缺羈押之必要要件。亦即以犯重罪為羈押之要
    件，可能背離羈押作為保全程序的性質。其對被告武器平等
    與充分防禦權行使上之限制，即可能違背比例原則，倘以重
    大犯罪之嫌疑作為羈押之唯一要件，作為刑罰之預先執行，
    亦可能違背無罪推定原則，而不論是否犯罪嫌疑重大，亦不
    考量有無逃亡滅證之虞，而有羈押之必要，或有無不得羈押
    之情形，實有牴觸無罪推定原則、武器平等原則，或過度限
    制被告之充分防禦權而違反比例原則之虞。再按所謂逃亡，
    係指被告事實上已經逃亡，另所謂有逃亡之虞是指依照具體
    個案之情況事實而合理推測被告有意逃避刑事追訴或執行者
    。惟本件被告甲○○並無任何具體之事實，足以推測被告有
    逃避刑事追訴或執行之事實。原裁定以所犯為5 年以上之罪
    ，自有棄保逃亡之虞，此係無異以重罪為羈押之唯一理由，
    與大法官會議釋字第665 號解釋之意旨尚屬有違，不足維持
    ，爰提起抗告，請撤銷原裁定云云。
二、原審以：(一)聲請意旨略以：本案業已審結，聲請人即被告甲
    ○○並無非予羈押，難以確保審判或執行程序順利進行之問
    題，且聲請人所犯雖為有期徒刑5 年以上之重罪，惟依釋字
    第665 號解釋（聲請人誤繕為釋字第655 號解釋）意旨，不
    得以重罪為羈押之唯一理由。況本案已審判完畢，並無任何
    跡象足以證明聲請人有逃亡之虞，聲請人亦認罪，具有面對
    司法裁決之決心；另聲請人之妻罹患乳癌之重症，急需聲請
    人陪伴以進行化學治療，爰聲請具保停止羈押，俾使聲請人
    略盡人夫之責等語。(二)按被告及得為其輔佐之人或辯護人，
    得隨時具保，向法院聲請停止羈押，刑事訴訟法第110 條第
    1 項固有明文。惟法院准許具保停止羈押之聲請，應以被告
    雖有刑事訴訟法第101 條第1 項各款或第101 條之1 第1 項
    各款之羈押原因，但已無羈押之必要，或另有同法第114 條
    各款所示之情形為限。再按刑事訴訟法第101 條第1 項第3
    款規定之羈押，係因被告所犯為死刑、無期徒刑或最輕本刑
    為5 年以上有期徒刑之罪者，其可預期判決之刑度既重，該
    被告為規避刑罰之執行而妨礙追訴、審判程序進行之可能性
    增加，國家刑罰權有難以實現之危險，該規定旨在確保訴訟
    程序順利進行，使國家刑罰權得以實現，以維持重大之社會
    秩序及增進重大之公共利益，其目的洵屬正當。又基於憲法
    保障人民身體自由之意旨，被告犯上開條款之罪嫌疑重大者
    ，仍應有相當理由認為其有逃亡、湮滅、偽造、變造證據或
    勾串共犯或證人等之虞，法院斟酌命該被告具保、責付或限
    制住居等侵害較小之手段，均不足以確保追訴、審判或執行
    程序之順利進行，始符合該條款規定，非予羈押，顯難進行
    追訴、審判或執行之要件，此際羈押乃為維持刑事司法權有
    效行使之最後必要手段，於此範圍內，尚未逾越憲法第23條
    規定之比例原則，此有司法院釋字第665 號解釋理由書可資
    參照。又上揭所稱「相當理由」，與同條項第1 款、第2 款
    法文內之「有事實足認有……之虞」（學理上解釋為「充分
    理由」）尚屬有間，其條件當較寬鬆。良以重罪常伴有逃亡
    、滅證之高度可能，係趨吉避凶、脫免刑責、不甘受罰之基
    本人性，倘一般正常之人，依其合理判斷，可認為該犯重罪
    嫌疑重大之人具有逃亡或滅證之相當或然率存在，即已該當
    「相當理由」之認定標準，不以達到充分可信或確定程度為
    必要。以量化為喻，若依客觀、正常之社會通念，認為其人
    已有超過百分之50之逃亡、滅證可能性者，當可認具有相當
    理由認為其有逃亡、滅證之虞。此與前2 款至少須有百分之
    80以上，始足認有該情之虞者，自有程度之差別。再其認定
    ，固不得憑空臆測，但不以絕對客觀之具體事實為限，若有
    某些跡象或情況作為基礎，即無不可。至相關之事實或跡象
    、情況，鑑於此非屬實體審判之核心事項，自以自由證明為
    已足，並不排斥傳聞證據，斯不待言（參見最高法院98年度
    台抗字第668 號裁定）。(三)查聲請人即被告甲○○因違反槍
    砲彈藥刀械管制條例等案件，經本院訊問後，認聲請人犯槍
    砲彈藥刀械管制條例第7 條第4 項之罪嫌疑重大，所犯係最
    輕本刑為5 年以上有期徒刑之罪，且有事實足認為有逃亡之
    虞，非予羈押，顯難進行審判，依刑事訴訟法第101 條第1
    項第1 款、第3 款之規定，自民國99年6 月28日起予以羈押
    ，並自99年9 月28日起，延長羈押2 月在案。茲聲請人所犯
    為5 年以上有期徒刑之重罪，依客觀社會通念，若准予具保
    停止羈押，其逃亡之蓋然率甚高，有相當理由足認聲請人有
    棄保逃亡之虞，是揆諸上開說明，聲請人羈押原因仍然存在
    。又羈押之目的在保全刑事偵查、審判及執行之進行，本案
    雖已審結，然聲請人是否上訴尚屬不明，故本院斟酌命聲請
    人具保、責付或限制住居等侵害較小之手段，均不足以確保
    後續上級審審理程序或將來執行程序之順利進行，非予羈押
    顯難進行審判，故仍有繼續羈押之必要。至聲請人向本院聲
    請具保停止羈押，惟聲請人仍有前開羈押之原因及必要，業
    如前述，另聲請人所述其妻罹患乳癌，須有人陪伴，則非本
    院准否具保停止羈押應審酌之事項；此外，復無刑事訴訟法
    第114 條各款所列不得駁回具保聲請停止羈押之情形，是聲
    請人聲請具保停止羈押，為無理由，因而駁回抗告人即聲請
    人甲○○具保停止羈押之聲請等情。
三、本院查：
  (一)抗告人即被告甲○○因違反槍砲彈藥刀械管制條例等案件，
    經原審法院訊問後，認聲請人犯槍砲彈藥刀械管制條例第7
    條第4 項之罪嫌疑重大，所犯係最輕本刑為5 年以上有期徒
    刑之罪，且有事實足認為有逃亡之虞，非予羈押，顯難進行
    審判，依刑事訴訟法第101 條第1 項第1 款、第3 款之規定
    ，自民國99年6 月28日起予以羈押，並自99年9 月28日起，
    延長羈押2 月在案。
  (二)抗告人甲○○已經原審以99年度訴字第936 號判決，論以共
    同犯私行拘禁罪，累犯，處有期徒刑2 年8 月；又犯非法持
    有手槍罪，累犯，處有期徒刑5 年10月，併科罰金新臺幣10
    萬元，罰金如易服勞役，以新臺幣1000元折算1 日。並定其
    應執行刑有期徒刑8 年，併科罰金新臺幣10萬元，罰金如易
    服勞役，以新臺幣1000元折算1 日，更足認其犯罪嫌疑重大
    ，且所犯最輕本刑為5 年以上有期徒刑之罪。
  (三)按刑事訴訟法第101 條所謂羈押之必要與否，應按照訴訟進
    行程度及其他一切情事，由事實審法院斟酌認定，聲請停止
    羈押，除有同法第114 條各款所列情形之一不得駁回者外，
    准許與否，該管法院有自由裁量之權（最高法院56年度台抗
    字第67號裁定參照）。又所謂羈押必要性，係由法院就具體
    個案，依職權衡酌是否有非予羈押顯難保全證據或難以遂行
    訴訟程序者為依據，法院在不違背通常生活經驗之定則或論
    理法則時，依法自有審酌認定之職權。再查抗告人所犯為5
    年以上有期徒刑之重罪，依客觀社會通念，若准予具保停止
    羈押，如經判決確定，其逃亡之蓋然率甚高，顯有相當理由
    足認抗告人有棄保逃亡之虞。且本件羈押，核屬適當，並不
    違反武器平等及比例原則，亦未限制抗告人充分防禦權之行
    使，原審法院並非以抗告人所犯係5 年以上有期徒刑之重罪
    為羈押之唯一理由，核與大法官會議釋字第665 號解釋之意
    旨並無違誤。
  (四)抗告人羈押原因仍然存在，其具保停止羈押之聲請，為無理
    由。原審因而駁回抗告人具保停止羈押之聲請，核無不合，
    本件抗告，並無理由，應予駁回。
據上論結，應依刑事訴訟法第412 條，裁定如主文。
中    華    民    國    99    年    11    月    18    日
                刑事第五庭    審判長法  官  曾永宗
                                    法  官  鍾宗霖
                                    法  官  任森銓
以上正本證明與原本無異。
不得再抗告。
中    華    民    國    99    年    11    月    18    日
                                    書記官  呂素珍

司法院資訊處製作；財團法人民間司法改革基金會備份。
